臺灣臺中地方法院刑事判決
111年度訴字第1659號
公  訴  人  臺灣臺中地方檢察署檢察官
被      告  張朝陽


上列被告因詐欺案件，經檢察官提起公訴（111年度偵字第29981
號），被告於本院準備程序中就被訴事實為有罪之陳述，經本院
合議庭裁定由受命法官獨任進行簡式審判程序，並判決如下：
    主    文
張朝陽共同以網際網路對公眾散布而犯詐欺得利罪，處有期徒刑
捌月。緩刑貳年。
    犯罪事實及理由
一、本院認定被告張朝陽之犯罪事實及證據，均引用起訴書之記
    載（如附件）。
二、論罪科刑：
  ㈠按線上遊戲公司之虛擬遊戲點數或虛擬道具，並非現實可見
    之有形體財物，而係供人憑以遊玩網路遊戲使用，屬具有財
    產上價值之利益。是被告詐得之「武器-神秘扇子13%+70B附
    加罕見」虛擬遊戲道具，當屬財產上不法利益。
  ㈡核被告所為，係犯刑法第339條之4第1項第3款之以網際網路
    對公眾散布而犯詐欺得利罪。
  ㈢被告與真實姓名、年籍均不詳之網友間就本案犯行，有犯意
    聯絡及行為分擔，為共同正犯。
  ㈣按刑法第59條所謂「犯罪之情狀可憫恕」，係指審酌刑法第5
    7條各款所列事項以及其他一切與犯罪有關之情狀之結果，
    認其犯罪足堪憫恕者而言，必須犯罪另有特殊之原因與環境
    等，因在客觀上顯然足以引起一般同情，認為縱予宣告法定
    最低度刑猶嫌過重者，始有其適用（最高法院102年度台上
    字第870號判決要旨參照）。經查，刑法第339條之4第1項第
    3款之以網際網路對公眾散布而犯詐欺取財、詐欺得利罪，
    其法定刑係1年以上7年以下有期徒刑，得併科新臺幣（下同
    ）100萬元以下罰金，然同為以網際網路對公眾散布而犯詐
    欺罪者，其犯罪情節未必盡同，造成危害社會之程度自屬有
    異，法律科處此類犯罪，所設之法定最低本刑不可謂不重。
    考量被告於網路遊戲中散布不實之訊息廣告，而詐得告訴人
    賴昰龍所有具一定市場經濟價值之前揭虛擬遊戲道具，其所
    為詐欺得利犯行，固屬不當；惟網路遊戲中玩家本可針對虛
    擬遊戲道具進行交易，且本案被告詐得之虛擬遊戲道具價值
    非鉅，亦屬虛擬遊戲中之商品，非真實存在之物，對社會治
    安之危害尚非達於嚴重程度，縱量處法定最低刑度有期徒刑
    1年，仍屬情輕法重，在客觀上顯然足以引起一般同情，顯
    有憫恕之處，爰依刑法第59條規定酌減其刑。　
  ㈤爰以行為人之責任為基礎，審酌被告正值青年，不思依循正
    途獲取所需，竟透過網路遊戲對公眾散布不實之訊息廣告，
    使不特定人成為其詐欺得利犯行之潛在被害人，並致告訴人
    陷於錯誤，而詐得前揭虛擬遊戲道具，所為實無足取；惟念
    其犯後始終坦認犯行，並於偵查中即與告訴人成立調解，給
    付7500元賠償金，有本院111年度中司偵移調字第1230號調
    解程序筆錄在卷可佐（見偵23621卷第217至218頁），足認
    犯後態度良好，兼衡被告領有中華民國身心障礙證明（見偵
    23621卷第209頁），暨其自陳之智識程度、待業中、家庭經
    濟及生活狀況（見本院卷第43頁）等一切情狀，量處如主文
    所示之刑。
  ㈥被告未曾因故意犯罪而受有期徒刑以上刑之宣告，有臺灣高
    等法院被告前案紀錄表在卷可佐，其因一時失慮，誤觸刑典
    ，並於偵查中及本院審理時均坦認本案犯行，且業與告訴人
    成立調解，儘力彌補告訴人之損害，堪認其知所悔悟，經此
    偵審教訓，當知所警惕，信無再犯之虞，是本院綜合各情，
    認被告所宣告之刑以暫不執行為適當，爰依刑法第74條第1
    項第1款之規定，諭知緩刑2年，以啟自新。
三、沒收部分：
　　按犯罪所得已實際合法發還被害人者，不予宣告沒收或追徵
    ，刑法第38條之1第5項定有明文。查被告因本案犯行所詐得
    之前揭虛擬遊戲道具固屬犯罪所得，然因被告已與告訴人達
    成調解，並已賠償7500元，堪認此部分犯罪所得已實際合法
    發還予告訴人，故依刑法第38條之1第5項之規定，爰不予宣
    告沒收或追徵，附此敘明。
據上論斷，應依刑事訴訟法第273條之1第1項、第299條第1項前
段、第310條之2、第454條第2項，刑法第28條、第339條之4第1
項第3款、第59條、第74條第1項第1款，刑法施行法第1條之1第1
項，判決如主文。
本案經檢察官詹益昌提起公訴，檢察官王淑月到庭執行職務。
中　　華　　民　　國　　111 　年　　10　　月　　3 　　日
                  刑事第八庭    法  官  王靖茹
（20日內得上訴）　　　　　　　　　　
以上正本證明與原本無異。
如不服本判決應於收受判決後20日內向本院提出上訴書狀，並應
敘述具體理由；其未敘述上訴理由者，應於上訴期間屆滿後20日
內向本院補提理由書（均須按他造當事人之人數附繕本）「切勿
逕送上級法院」。
告訴人或被害人如不服判決，應備理由具狀向檢察官請求上訴，
上訴期間之計算，以檢察官收受判決正本之日起算。
                                書記官   吳佳蔚
中　　華　　民　　國　　111 　年　　10　　月　　3 　　日
附錄論罪科刑法條全文：
【中華民國刑法第339條之4】
犯第339條詐欺罪而有下列情形之一者，處1年以上7年以下有期
徒刑，得併科1百萬元以下罰金：
一、冒用政府機關或公務員名義犯之。
二、三人以上共同犯之。
三、以廣播電視、電子通訊、網際網路或其他媒體等傳播工具，
    對公眾散布而犯之。
前項之未遂犯罰之。
附件：
臺灣臺中地方檢察署檢察官起訴書　　　　　　　　　　　仕股
                                    111年度偵字第29981號
　　被　　　告　張朝陽　男　24歲（民國00年0月0日生）
　　　　　　　　　　　　住○○市○○區○○路000號
　　　　　　　　　　　　國民身分證統一編號：Z000000000號
上列被告因詐欺案件，已經偵查終結，認應提起公訴，茲將犯罪
事實及證據並所犯法條分敘如下：
　　　　犯罪事實
一、張朝陽於民國109年3月8日10時35分許，以其爺爺張忠文向台
    灣大哥大股份有限公司申辦之手機門號0000000000號（張忠
    文所涉幫助詐欺得利犯行，另為不起訴處分），作為網路遊
    戲「新楓之谷」暱稱「星星大海」帳號之認證門號後，再與
    姓名、年籍均不詳之網友（下稱「網友」），共同意圖為自己
    不法之所有，基於以網際網路對公眾散布而犯詐欺得利之犯意聯
    絡，於110年9月29日22時19分許，在其臺中市太平區住處，
    使用電腦設備連結網路登入「新楓之谷」艾莉亞伺服器後，以
    「星星大海」使用「喇叭」之遊戲道具，向全艾莉亞伺服器
    之不特定遊戲玩家佯稱：可以1個道具遊戲幣9,500萬之對價
    ，幫忙代洗附加潛能云云，致使用暱稱「Oo暖男歐爸oO」之
    賴昰龍陷於錯誤，遂將「武器-神秘扇子13%+70B附加罕見」之
    遊戲道具移轉至上開「星星大海」帳號，張朝陽另提供賴昰
    龍「網友」之通訊軟體LINE帳號，令賴昰龍誤以為「網友」將
    傳送附加潛能之結果，張朝陽得手後並旋即離線，未歸還上
    開遊戲虛擬道具，另將該遊戲虛擬道具另行以遊戲幣120億元
    售予其他玩家。嗣賴昰龍察覺受騙後報警處理，始循線查悉上
    情。
二、案經賴昰龍訴由新北市政府警察局新莊分局報告偵辦。
　　　　證據並所犯法條
一、證據清單及待證事實
編號 證據名稱 待證事實 1 被告張朝陽於偵查中之供述 坦承全部犯罪事實。 2 同案被告張忠文於偵查中之供述 上開門號雖以其名義申辦，然實際為被告張朝陽所使用之事實。 3 ①告訴人賴昰龍於警詢及偵查中之指訴 ②台灣大哥大股份有限公司通聯調閱查詢單1份 ③新楓之谷「星星大海」會員資料及登入資訊1份 ④內政部警政署反詐騙諮詢專線紀錄表、新北市政府警察局新莊分局頭前派出所受（處）理案件證明單、受理各類案件紀錄表各1份 被告張朝陽係使用「喇叭」之遊戲道具向新楓之谷全艾莉亞伺服器之不特定遊戲玩家施用詐術，致告訴人陷於錯誤而將「武器-神秘扇子13%+70B附加罕見」之遊戲道具移轉至上開「星星大海」帳號，「星星大海」旋即離線等事實。  4 本署110年度偵字第27736號、110年度偵字第31854號、110年度偵字第35906號、111年度偵字第17896號、111年度偵字第91號訊問筆錄影本暨各案件不起訴處分書各1份 佐證被告張朝陽多次使用類似或相同手法詐欺他人之事實。 
二、按刑法第339條，包括第339條第1項詐欺取財及第2項詐欺得
    利兩種形態，前者之行為客體係指財物，後者則指取得債權、
    免除債務、延期履行債務或提供勞務等財物以外之財產上不法利益
    （最高法院95年度台上字第6066號判決意旨參照）。而網路遊戲
    之裝備、角色、道具及幣值雖為虛擬之物，然具一定市場經
    濟價值，並為玩家交易之客體，自屬財產上不法利益，被告張朝
    陽所得之財物為遊戲道具，雖為虛擬之物，然具一定市場經
    濟價值，並為玩家交易之客體，自屬財物以外之財產上不法利益
    。又按刑法第339條之4第1項第3款規定：「以廣播電視、電
    子通訊、網際網路或其他媒體等傳播工具，對公眾散布而犯
    之。」之加重事由，其立法理由已敘明：「考量現今以電信、
    網路等傳播方式，同時或長期對社會不特定多數之公眾發送訊
    息施以詐術，往往造成廣大民眾受騙，此一不特定、多數性詐
    欺行為類型，其侵害社會程度及影響層面均較普通詐欺行為嚴重
    ，有加重處罰之必要，爰定為第3款之加重處罰事由。」，
    是行為人若係基於詐欺不特定民眾之犯意，利用網際網路等傳播
    工具，刊登虛偽不實之訊息廣告，以招徠民眾，遂行詐騙，縱
    行為人尚須對受訊息廣告引誘而來之被害人，續行施用詐術，
    始能使之得利，仍係直接以網際網路等傳播工具向公眾散布詐
    欺訊息，無礙成立加重詐欺罪。本件被告張朝陽基於詐欺不特
    定民眾之犯意，以遊戲道具「喇叭」向連線於伺服器之不特定
    玩家發送不實之訊息廣告，並詐得具一定市場經濟價值之虛
    擬遊戲道具「武器-神秘扇子13%+70B附加罕見」，自該當以網
    際網路對公眾散布而犯詐欺得利罪之要件。
三、核被告張朝陽上揭所為，係犯刑法第339條之4第1項第3款之
    以網際網路對公眾散布而犯詐欺得利罪嫌。被告張朝陽所詐得
    之遊戲道具「武器-神秘扇子13%+70B附加罕見」固屬犯罪所得
    ，然因被告張朝陽已與告訴人賴昰龍於偵查中達成民事調解
    ，並已賠償新臺幣7,500元，有臺灣臺中地方法院調解結果
    報告書1份在卷可參，堪認此部分犯罪所得已實際合法發還
    ，爰依刑法第38條之1第5項規定，不另聲請宣告沒收。
四、依刑事訴訟法第251條第1項提起公訴。
　　此　致
臺灣臺中地方法院
中　　華　　民　　國　 111　　年　　7 　　月　　15　　日
　　　　　　　　　　　　　　　檢　察　官 詹益昌
本件正本證明與原本無異
中　　華　　民　　國　 111　　年　　7 　　月　　21　　日
　　　　　　　　　　　　　　  書  記  官 許文郁